臺灣高等法院刑事判決
110年度上易字第1699號
上  訴  人  
即  被  告  馬偉哲



上列上訴人因妨害自由案件，不服臺灣士林地方法院110年度易
字第294號，中華民國110年9月8日第一審判決（起訴案號：臺灣
士林地方檢察署109年度偵續字第224號），提起上訴，本院判決
如下：
    主  文
原判決撤銷。
馬偉哲犯強制罪，處拘役參拾日，如易科罰金，以新臺幣壹仟元
折算壹日；又犯強制罪，處有期徒刑參月，如易科罰金，以新臺
幣壹仟元折算壹日。
    事  實
一、馬偉哲前係臺北市政府警察局北投分局（下稱北投分局）警
    備隊警員，張倩嫚則為北投分局永明派出所（下稱永明派出
    所）警員，雙方先前來往過程中多有糾紛，詎馬偉哲竟分別
    對張倩嫚為下列行為：
(一)馬偉哲基於強制犯意，於民國108年5月18日凌晨1時40分許
    ，在臺北市○○區○○路0段00○0號郵局前，違反張倩嫚意願，
    以雙手拉扯張倩嫚之右手，並以左手置於張倩嫚左肩後方，
    強拉張倩嫚前往永明派出所，嗣因張倩嫚抵抗、抓住前揭郵
    局門把不從，馬偉哲又憤而強取張倩嫚隨身攜帶之包包1個
    ，造成包包其中1個把手被拉斷（毀損部分未據告訴），再
    將該包包內所有物品倒在永明派出所之值班台桌上後，把該
    包包交給值班員警，旋即離開現場，馬偉哲即接續以前開強
    暴方式妨害張倩嫚自由行動及管領自身所有物之權利。
(二)馬偉哲於108年9月9日14時許在位於臺北市○○區○○○路0段0號
    之北投分局側崗處值勤中，明知張倩嫚當時亦在永明派出所
    值行巡邏勤務，仍要求張倩嫚立即前往北投分局側崗處與之
    談判。待張倩嫚身著警察制服、防彈背心抵達北投分局側崗
    與之對談後，馬偉哲竟基於強制犯意，違反張倩嫚之意願，
    接續於108年9月9日14時1分33秒至14時1分38秒許，在北投
    分局側崗處，大聲喝叱張倩嫚並稱「妳敢離開試試看」、「
    妳現在給我下跪，妳不跪試試看」、「我不會讓妳走，妳今
    天沒有給我跪我是不會放過妳的」等語，逼迫張倩嫚下跪5
    秒鐘；於同日14時11分0秒至14時11分8秒，以右手強拉張倩
    嫚手部，將張倩嫚自側崗亭拖行至崗亭後方坡道花圃附近；
    於同日14時31分15秒至14時31分36秒許，2次以右手拉扯張
    倩嫚防彈背心左肩部位，不顧張倩嫚反抗，強拉張倩嫚離開
    原位；馬偉哲即以前開強暴、脅迫方式妨害張倩嫚自由行動
    之權利。
二、案經張倩嫚訴由臺北市政府警察局北投分局報告臺灣士林地
    方檢察署（下稱士林地檢署）檢察官偵查起訴。
    理  由
壹、程序方面：
    本件認定犯罪事實所引用之證據，皆無證據證明係公務員違
    背法定程序所取得，又檢察官、被告馬偉哲於本院審理時均
    同意作為證據（本院卷第100頁），復經審酌該等證據製作
    時之情況，尚無顯不可信與不得作為證據之情形，亦無違法
    不當與證明力明顯過低之瑕疵，且與待證事實具有關聯性，
    認為以之作為證據應屬適當，依刑事訴訟法第158條之4反面
    解釋及第159條之5規定，認均有證據能力。
貳、實體方面：
一、認定犯罪事實所憑之證據及認定之理由：
    上揭事實，業據被告於本院準備、審理時坦承不諱（見本院
    卷第61、106頁），並有證人即告訴人張倩嫚於警詢、偵查
    及原審之指述、永明派出所值班員警黃建翔於警詢及偵查之
    證述、永明派出所員警王韻婷、蕭日翔、北投分局長安派出
    所員警陳紀甯、北投分局警備隊員警陳俊維於警詢之證述詳
    實（見偵卷第22-26、27-33、35-41、66-68、71-75、76-79
    、80-81、93-95、164-165、264-266頁，偵續卷第21-26、3
    0-31頁，原審易字卷第123-134頁），復有現場影像光碟1片
    、現場畫面擷取圖照片4張、現場影像光碟1片、現場畫面擷
    取圖照片14張、士林地檢署108年11月29日勘驗筆錄1份、被
    告及告訴人108年5月17日手機LINE對話紀錄截圖、臺北市政
    府警察局北投分局蒐證影像、原審110年7月19日刑事勘驗筆
    錄暨監視器影像截圖畫面等證據在卷可稽（見偵卷第115、1
    35-137、138-139、147-156頁，原審易字卷第31-60頁）。
    綜上足認被告上開出於任意性之自白核與事實相符，堪以採
    信。本案事證明確，被告上開犯行，洵堪認定，應依法論科
    。
二、論罪之說明：
(一)被告於本案行為後，刑法第304條業於108年12月25日修正公
    布，並於同年月27日生效施行，因前開條文於72年6月26日
    後均未修正，故於94年1月7日刑法修正施行後，所定罰金之
    貨幣單位為新臺幣，且其罰金數額依刑法施行法第1條之1第
    2項前段規定提高為30倍，本次修法僅係將上開條文之罰金
    數額調整換算後予以明定，尚無新舊法比較之問題，自應逕
    適用修正後之刑法。
(二)核被告事實欄一(一)、(二)所為，均係犯刑法第304條第1項強制罪。被告於事實欄一(一)中強拉告訴人、強取告訴人包包及於事實欄一(二)中脅迫告訴人下跪、強拉告訴人拖行等數個強制行為，分別係於密切接近之時空下所為，且各係出於妨害告訴人行使權利之同一目的，各行為獨立性尚嫌薄弱，難以強行分開，在刑法評價上，應視為數個舉動之接續施行，較為合理，各應論以接續犯一罪。被告就事實欄一(一)、(二)所犯各罪，犯意各別，行為互殊，應予分論處罰。　
三、撤銷改判理由及科刑審酌事項：
(一)原審以被告犯罪事證明確，予以論罪科刑，固非無見。惟查
    ：被告於原審時否認犯行，然於本院準備程序及審理時，深
    知悔悟均坦承本案全部犯行（見本院卷第61、106頁），且
    為表示其誠心悔過，業已匯款新臺幣（下同）3萬元至告訴
    人帳號（見本院卷第81頁），而被告之犯後態度及有無賠償
    告訴人等因素，均為原審科刑之事由，此有利被告之科刑事
    由，原審不及審酌，容有未合。是被告請求從輕量刑，提起
    上訴，此部分尚屬有理由；至被告請求給予緩刑部分，本院
    論駁於後，此部分主張為無理由。惟原判決既有上開未及審
    酌之情節，自屬無可維持，應由本院予以撤銷改判。
(二)爰以行為人之責任為基礎，審酌被告擔任員警多年，應熟知
    刑事罪責與一般非行之分野，本案中僅因與同事即告訴人間
    產生紛爭，而不思以理性方式解決問題，竟以強暴、脅迫之
    方法遂行對告訴人之強制犯行，堪認其衝動控制能力不足，
    並造成告訴人之行動自由、身心健康受有實質損害，所為實
    屬不該。惟考量被告前未曾因故意犯罪受有期徒刑以上刑之
    宣告，此有本院被告前案紀錄表在卷可查，素行尚屬良好；
    被告於原審時否認犯行，然於本院準備程序及審理時業已坦
    承全部犯行之態度，並為表示其誠心悔過，業已匯款3萬元
    至告訴人銀行帳號內，然僅因與告訴人請求之賠償金額相差
    甚遠，而無法達成和解(見本院卷第75、81頁)；兼衡被告目
    前尚未得到告訴人諒解、告訴人對於量刑意見及提出之診斷
    證明書、被告於各次犯行所用之行為手段（見原審卷第97、
    145、171-177頁、本院卷第89頁）、被告從事警察工作、警
    專畢業智識程度、已婚與配偶同住之家庭生活等一切情狀（
    見本院卷第107頁），分別量處如主文第二項所示之刑，並
    均諭知易科罰金之折算標準，以示懲儆。
(三)本案不適用緩刑之說明：
　　按受2年以下有期徒刑、拘役或罰金之宣告，而有下列情形
    之一，認以暫不執行為適當者，得宣告2年以上5年以下之緩
    刑，其期間自裁判確定之日起算：一、未曾因故意犯罪受有
    期徒刑以上刑之宣告者。二、前因故意犯罪受有期徒刑以上
    刑之宣告，執行完畢或赦免後，5年以內未曾因故意犯罪受
    有期徒刑以上刑之宣告者，刑法第74條第1項定有明文。又
    關於緩刑之宣告，除應具備一定條件外，並須有可認為以暫
    不執行刑罰為適當之情形，始得為之。法院行使此項裁量職
    權時，應受比例原則、平等原則等一般法律原則之支配（最
    高法院99年度台上字第7994號判決意旨參照）。查被告雖前
    未曾因故意犯罪受有期徒刑以上刑之宣告，及本案均係受2
    年以下有期徒刑、拘役或罰金之宣告，惟查被告為執法之員
    警，身為人民保母，本當力求自身言行堪任人民表率，以維
    警譽，並昭公信，本案中僅因與告訴人間產生紛爭，竟不思
    以理性方式解決問題，數度以強暴、脅迫之方法遂行對告訴
    人之強制犯行，造成告訴人之身心受創，此有告訴人提出之
    診斷證明書在卷可參（見原審卷第97頁、本院卷第89頁）；
    又被告於值勤中身著員警制服，實應盡忠執行勤務，在公眾
    可見之警局崗亭旁，要求同樣身著員警制服之告訴人下跪並
    對之施暴等行為，影響警察形象，因認對被告本案所宣告之
    刑，仍有藉由刑之處罰而達警惕被告不法之目的，而無以暫
    不執行為適當之情形，爰不予宣告緩刑，附此敘明。
據上論斷，應依刑事訴訟法第369條第1項前段、第364條、第299
條第1項前段，判決如主文。
本案經檢察官黃子宜偵查起訴，檢察官張瑞娟到庭執行公訴。
中　　華　　民　　國　　111 　年　　2 　　月　　22　　日
　　　　　　　　　刑事第十七庭  審判長法　官  鄭水銓  
　　　　　　　　　　　　　　　　　    法　官  沈君玲  
　　　　　　　 　 　　　　　　　　　　法　官  姜麗君  
以上正本證明與原本無異。
不得上訴。
                                      書記官  許俊鴻
中　　華　　民　　國　　111 　年　　2 　　月　　23　　日
附錄本案論罪科刑法條全文
中華民國刑法第304條
以強暴、脅迫使人行無義務之事或妨害人行使權利者，處 3 年
以下有期徒刑、拘役或 9 千元以下罰金。
前項之未遂犯罰之。